臺灣花蓮地方法院民事判決　九十三度婚字第二六五號
　　原　　　告　乙○○
　　被　　　告　甲○○
右當事人間請求離婚事件，本院判決如左：
    主      文
原告之訴駁回。
訴訟費用由原告負擔。
    事      實
甲、原告方面：
  一、聲明：請求判決准許兩造離婚。
  二、陳述：原告與被告於民國（下同）九十二年三月二十八日在大陸地區辦妥結婚
      手續，被告於九十二年九月十二日來台後，不願與原告共同生活，目前不知去
      向，其顯有惡意遺棄之事實，爰依法訴請判決准予離婚。
  三、證據：提出戶籍謄本、結婚證明書（影本）各一份為證。
乙、被告方面：
    被告經合法通知，無正當理由未於言詞辯論期日到場，亦未提出任何書狀供本院
    酌參。
丙、本院依職權向內政部警政署入出境管理局調閱被告之入出境資料。
    理      由
一、按原告之訴依其所訴之事實，法律上顯無理由者，法院得不經言詞辯論，逕以判
    決駁回之，民事訴訟法第二百四十九條第二項定有明文。
二、第按婚姻關係成立之要件，可區分為實質要件及形式要件（如我國採形式婚，須
    有公開儀式及二以上之證人），而實質要件中，有關當事人之意思表示部分，則
    首需婚姻關係之當事人有結婚能力即理解結婚之意義及其效果，其次是婚姻當事
    人必須有結婚之合意，同時非在被詐欺或脅迫或無意識及精神錯亂之情況之下。
    又結婚須有雙方當事人意思表示（即結婚之意思）之一致，是當事人應具有相互
    履行婚姻之義務，為夫妻共同生活之實質意思，非僅為履行婚姻方式之形式意義
    （即表示意思），此亦所謂儀式婚及登記婚之最大差別。是當事人若無結婚意思
    表示之一致而訂立之結婚之身分契約，該契約自屬無效。又結婚無效，則二造婚
    姻關係即不存在，當事人即無庸訴請履行同居或離婚之訴，如仍對婚姻關係存在
    與否有爭執，應考慮提起確認之訴，而非提起履行同居或離婚之訴。
三、經查，原告於本院九十三年十一月十九日言詞辯論時自承「我是經過別人介紹到
    大陸當人頭新郎和被告假結婚，介紹人叫周祥，他本來說要給我新台幣三萬元的
    人頭費，安排我到大陸配對，我大約在去年三月二十八日經由他們安排到大陸去
    ，到大陸的機票、住宿費都是仲介他們出的，與被告是經由他們配對、照相並辦
    理結婚登記手續，之後我就回來臺灣了，我並沒有和被告有同住過，也沒有和被
    告相處過，也沒有與她結婚的意思。我回來臺灣後，被告怎麼來的我也不知道，
    被告現在人在何處，我也不清楚，被告來台期間，從來沒有和我居住過。仲介費
    三萬元我去找他們要，也找不到人」等語。查本件原告既自承二造間並無成立之
    婚姻關係意思表示之合致，而僅約定由原告擔任人頭，讓被告來臺工作後，能獲
    取三萬元之酬勞，二造為假結婚，始終沒有事實上之夫妻關係等情，自堪信為真
    實。從而揆諸首開說明，本件二造之婚姻關係，因欠缺二造結婚意思表示而當然
    無效，原告主張依民法第一千零五十二條第一項第五款規定訴請離婚，即屬顯無
    理由，爰不經言詞辯論，予以駁回。
四、末者，本件原告所涉犯假結婚之犯罪事實，亦應由相關司法單位調查清楚，附此
    敘明。
據上論結，原告之訴為無理由，爰依民事訴訟法第二百四十九條第二項、第七十八條
，判決如主文。
中　　　華　　　民　　　國　　九十三　　年　　 十一 　　月　　二十二　　日
                                    臺灣花蓮地方院家事法庭
~B法　　　官　林國泰
右正本証明與原本無異。
如對本判決不服，應於送達後廿日內，向本院提出上訴狀（應抄附繕本）。
~B法院書記官
中　　　華　　　民　　　國　　九十三　　年　　 十一 　　月　　二十二　　日
